【裁判字號】    98,交聲,324
【裁判日期】    981016
【裁判案由】    違反道路交通管理處罰條例
【裁判全文】
臺灣宜蘭地方法院交通事件裁定        98年度交聲字第324號
移送機關    交通部公路總局臺北區監理所宜蘭監理站
異  議  人  乙○○
上列異議人因違反道路交通管理處罰條例案件，對於交通部公路
總局台北區監理所宜蘭監理站民國98年7月31日所為之處分（原
處分案號：宜監字第裁43─Q00000000號），聲明異議，本院裁
定如下：
    主  文
原處分撤銷。
乙○○騎乘機器腳踏車未依規定戴安全帽，處罰鍰新台幣伍佰元
。
    理  由
一、移送機關裁決意旨略以：異議人乙○○所有之車牌號碼3FS-
    128號重型機車，於民國98年6月6日21時32分，在頭城鎮○
    ○路段處，因「一、未戴安全帽，二、不服稽查而逃逸」違
    規，經宜蘭縣警察局礁溪分局警員掣發宜警交字第Q0000000
    0號舉發違反道路交通管理事件通知單舉發，並經移送機關
    請上開舉發單位調查，仍認異議人違規事實明確，乃以異議
    人違反前述道路交通管理處罰條例第31條第6款、第60條第1
    項規定之行為，裁處異議人新臺幣（下同）3,500元罰鍰，
    並依63條第1項記違規點數1點。
二、異議意旨略以：異議人不否認有於上開時、地騎乘車牌號碼
    3FS-128號重型機車未戴安全帽之違規行為，惟：(1)異議人
    與友人各騎乘兩部機車，沿路只以時速約30公里前進，由此
    可證異議人根本不知道後方有警車，所以異議人無逃避稽查
    之動機；(2)執行交通稽查勤務員警並未當場鳴笛示意攔停，
    所以異議人如何能構成不服稽查而逃逸之行為，為此聲明異
    議，請求撤銷原處分。
三、按道路交通管理處罰條例所稱之汽車，包括機器腳踏車，道
    路交通管理處罰條例第3條第8款定有明文。次按機器腳踏車
    駕駛人未依規定戴安全帽者，處駕駛人500元罰鍰。
    又汽車駕駛人，駕駛汽車有違反本條例之行為，經交通勤務
    警察或依法令執行交通稽查任務人員制止時，不聽制止或拒
    絕停車接受稽查而逃逸者，除按各該條規定處罰外，處3,00
    0元以上6,000元以下罰鍰。道路交通管理處罰條例第31條第
    6項、第60條第1項分別定有明文。
四、經查，異議人於98年6月6日21時32分，在頭城鎮○○路段處
    ，騎乘車牌號碼3FS-128號重型機車未戴安全帽之違規事實
    ，為異議人所不爭執，並經證人即舉發員警甲○○到院結證
    綦詳，並有照片12幀在卷可稽（本院卷第11頁至第16頁），
    此部分事實應堪認定。
五、惟關於異議人遭舉發「不服稽查而逃逸」部分，經查，證人
    即本件舉發員警甲○○於本院調查時結證稱：伊先看到異議
    人沒有戴安全帽，駕駛巡邏車先在後面進行錄影，在蒐證完
    畢之後，有按車子喇叭示意異議人停車，異議人往後看一下
    ，發現警車之後，就加速往巷子裡逃去。伊尚未按喇叭鳴笛
    示意前，異議人應該是時速30公里，但經伊按喇叭以後，異
    議人就加速等語，並提出蒐證光碟1片為證。經本院勘驗光
    碟片之結果，確有畫面顯示拍攝3FS-128機車及車牌，機車
    向前行駛，警員按鳴喇叭一聲，異議人將頭向左看，隨即往
    前加速，並往右駛入巷子內等情明確。異議人於本院陳稱：
    伊當時沒有回過頭看，不知道後面有警車云云，固非實在。
    然查，警察之攔停舉發，應明確指揮制止攔檢不停車輛，不
    服稽查取締事實之認定，必須經攔停稽查，且以警鳴器、警
    笛、喊話器呼叫路邊停車，仍不靠邊停車接受稽查或逃逸，
    方得舉發，有內政部警政署交通違規稽查與輕微違規勸導作
    業注意事項第4點規定可參。本件違規舉發過程，舉發員警
    僅以按鳴喇叭一聲方式進行「攔檢」動作，並未以警鳴器、
    警笛或喊話器呼叫路邊停車，客觀上難認舉發員警之上開動
    作已達明確指揮制止異議人車輛停車之情形。從而，本件既
    無明確之指揮攔停動作，則警員按鳴喇叭一聲後，異議人將
    頭向左看，隨即往前加速，並往右駛入巷子內，尚難認有何
    不聽制止或拒絕停車接受稽查而逃逸之行為。
六、綜上所述，異議人騎乘車牌號碼3FS-128號重型機車確有未
    依規定戴安全帽之違規行為，惟移送機關認異議人有前開「
    違反處罰條例之行為，拒絕停車接受稽查而逃逸」之違規行
    為部分，於法未合。從而，應由本院撤銷原處分機關之原裁
    定，並審酌異議人依法於期限內提出申訴、違規情節，自為
    如主文第2項之諭知。
據上論斷，應依道路交通案件處理辦法第20條前段，裁定如主文
。
中    華    民    國    98    年    10    月    16    日
                  交通法庭  法  官  謝佩玲
以上正本證明與原本無異。
如不服本裁定，應於裁定送達後5日內，向本院提出抗告狀。（
應附繕本）
                            書記官  李玉雲
中    華    民    國    98    年    10    月    16    日


司法院資訊處製作；財團法人民間司法改革基金會備份。
